臺灣高雄地方法院民事裁定　　　　　100年度司財管字第146號
聲　請　人　謝文德
　　　　　　謝耀偉
上聲請人為被繼承人林樹聲請指定遺產管理人事件，本院裁定如
下：
    主  文
聲請駁回。
程序費用新臺幣壹仟元由聲請人負擔。
    理  由
一、按「繼承開始時繼承人之有無不明者，由親屬會議選定遺產
    管理人。」、「親屬會議選定遺產管理人後，應將繼承開始
    及選定管理人之事由，呈報法院，法院應依公示催告程序，
    公告繼承人，命其於一定期限內承認繼承。前項一定期限，
    應在一年以上。」，民國74年6 月3 日修正公布前民法第11
    77條、第1178條分別定有明文規定。故被繼承人若於該法修
    正前死亡，關於繼承開始時，繼承人有無不明，得依公示催
    告程序公告繼承人，命其於一定期限內承認繼承之條件為：
    (一)須繼承開始時，繼承人有無不明。(二)須由親屬會議選定遺
    產管理人。所謂繼承開始時，繼承人之有無不明，係指有無
    配偶及民法第1138條各款血親不明之謂，如確有繼承人生存
    ，即不得謂繼承人有無不明。
二、本件聲請意旨略以：被繼承人林樹（男，民國前2 年5 月18
    日生）於36年2 月10日死亡，其各順序繼承人有無不明，又
    未於一個月內為其選任遺產管理人，致聲請人對被繼承人林
    樹之遺產無法行使權利，為確保聲請人之權益，狀請鈞院指
    定本件遺產管理人等語。
三、聲請人主張之首揭事實，固據其提出土地登記謄本、本院家
    事庭100 年9 月28日雄院高100 團字第1003077 號函、被繼
    承人林樹之死亡除戶戶籍謄本、繼承系統表、戶籍資料等件
    為證。惟查：被繼承人林樹（於日據時期大正3 年4 月14日
    【即民國3 年4 月14日】由養父林烏江收養為養子）生前育
    有子女林花子（已於日據時期昭和13年8 月31日【即民國27
    年8 月31日】死亡），其養父林烏江於日據時期大正5 年10
    月26日【即民國5 年10月26日】死亡，其兄弟姊妹為林招治
    （於日據時期大正5 年7 月17日【即民國5 年7 月17日】死
    亡）、林烏目（於民國76年3 月25日死亡）、林藝（於日據
    時期明治39年3 月28日【即民國前6 年3 月28日】由顏潭方
    收養為養女），而被繼承人林樹於36年2 月10日死亡時，雖
    其子女林花子及養父林烏江皆已先歿，然其胞兄林烏目尚生
    存，且林烏目未向本院聲明拋棄繼承或限定繼承，有本院案
    件查詢清單1 紙附卷可稽，聲請人復未提出得釋明林烏目已
    拋棄被繼承人林樹遺產繼承權之相關資料，雖林烏目嗣於76
    年3 月25日死亡，然依民法第1147條規定（與99年5 月26日
    修正公布之舊民法第1147條規定無異），繼承，因被繼承人
    死亡而開始，故被繼承人林樹之遺產依法於其死亡時即當然
    、立即、概括由其胞兄林烏目繼承，而其胞兄林烏目之後死
    亡並不影響先前已發生繼承被繼承人林樹遺產繼承權之效力
    ，是本件被繼承人之遺產既已由其胞兄林烏目繼承，即非屬
    繼承人有無不明之情形，揆諸首開法律規定，本件聲請人之
    聲請，經核於法不合，應予駁回。
四、依非訟事件法第21條第1 項前段、第23條、第24條第1 項，
    民事訴訟法第85條第1 項，裁定如主文。
五、如對本裁定抗告須於裁定送達後10日之不變期間內，內向本
    院提出抗告狀，並繳納抗告費新臺幣1,000 元。
中    華    民    國    100   年    11    月    22    日
                  家事法庭  司法事務官  任士慧